【裁判字號】    95,裁,1696
【裁判日期】    950803
【裁判案由】    地價稅
【裁判全文】
最  高  行  政  法  院  裁  定
                                     95年度裁字第01696號
上  訴  人  甲○○
被 上訴 人  新竹市稅捐稽徵處
代  表  人  乙○○
上列當事人間因地價稅事件，上訴人對於中華民國94年3月22日
臺北高等行政法院93年度簡字第1360號判決，提起上訴，本院裁
定如下：
    主  文
上訴駁回。
上訴審訴訟費用由上訴人負擔。
    理  由
一、按對於適用簡易程序之裁判提起上訴或抗告，須經最高行政
    法院許可，且該許可以訴訟事件所涉及之法律見解具有原則
    性者為限，行政訴訟法第235條定有明文。所謂訴訟事件涉
    及之法律見解具有原則性，係指該事件所涉及之法律問題意
    義重大，而有加以闡釋之必要情形而言，如對於行政命令是
    否牴觸法律所為之判斷，或就同類事件所表示之法律見解與
    其他高等行政法院或本院所表示之見解互相牴觸，有由本院
    統一法律上意見或確認其意見之必要情形屬之。
二、本件上訴人之被繼承人曾金福於民國90年11月24日死亡，由
    繼承人曾文燦、曾玉閨、曾香梅及上訴人甲○○繼承坐落於
    新竹市○○段第471、471之2、473之1地號、同市○○段第1
    92、192之1、254、271地號等七筆土地，被上訴人依民法第
    1151、1152條及稅捐稽徵法第12條規定向上訴人開徵92年地
    價稅（下稱系爭地價稅）計新臺幣（下同）187,495元，上
    訴人不服，申請復查，未獲變更，提起訴願，遭決定駁回，
    提起行政訴訟，經原審判決駁回。
三、上訴意旨略以：（一）依土地稅法施行細則第20條規定，系
    爭地價稅之納稅義務人為曾金福，惟其業於90年11月24日死
    亡，其毋需對非其生前所負之稅捐債務負清償之責。而上訴
    人亦非92年8月31日納稅義務發生基準日時土地登記簿所載
    之系爭土地所有權人，故亦無須對系爭地價稅負責繳納。（
    二）稅捐稽徵法第16條規定，繳納通知書「應」載明繳納義
    務人之姓名、地址等事項，然被上訴人僅記載繼承人之一曾
    玉閨之地址，顯與該規定不符。（三）上訴人業依財政部87
    年11月3日臺財稅第871972311號函釋，查明系爭土地中新竹
    市○○段第471地號之占有人，且該占有人未對代繳有何異
    議，是被上訴人自應依該函釋以占有人為納稅義務人。至同
    上地段地號第471-2及473-1二筆土地，係供公共道路通行之
    巷道，亦經地政事務所會勘認定在案，依土地稅減免規則第
    22條規定，無待土地所有人申請，即應有地價稅減免之適用
    。（四）而地號新竹市○○段第192、254及271三筆土地業
    經核准為農業用地課徵田賦在案，其後亦未有變更為非農業
    使用之情事，然被上訴人卻逕依新竹市地政事務所89年5月1
    2日（89）新地三字第4105號函通報公共設施完竣清冊資料
    ，改以地價稅課徵，又以該函非行政處分不准上訴人以行政
    爭訟方式救濟，顯然侵害人民訴訟權利。況依土地稅法施行
    細則第23條規定，「…公共設施尚未完竣前，指道路、自來
    水、排水系統、電力等四項設施尚未建設完竣而言。前項道
    路以計畫道路能通行貨車為準；自來水及電力以可自計畫道
    路接通輸送者為準，排水系統以能排水為準」，是以該三筆
    土地週邊均無計畫道路及公共設施完竣之情形，被上訴人逕
    認公共設施已經完成，改以地價稅課徵，實有認定事實不依
    證據之違法。（五）中華電信公司、自來水公司與瓦斯管理
    處均自承有占有使用新竹市○○段第192地號土地之事實，
    然原審卻以該占有非民法之「占有」，尚不得依土地稅法第
    4條規定，指定由使用機關代繳地價稅，原審判決顯然違背
    法令云云，提起上訴。經核被上訴人依民法第1151、1152條
    及稅捐稽徵法第12條規定，對上訴人課徵系爭地價稅，並無
    不合，及上訴人主張各節何以不足採，業經原審判決於理由
    內詳予論斷，核無違誤。上訴理由，無非係對於原審取捨證
    據、認定事實之職權行使指摘其為不當，並無所涉及之法律
    見解具有原則上之重要情事，上訴人提起上訴，不合首揭規
    定，不應許可，其上訴難謂合法，應予駁回。
四、依行政訴訟法第249條第1項前段、第104條、民事訴訟法第9
    5條、第78條，裁定如主文。
中    華    民    國    95    年    8     月    3     日
                  第三庭審判長法  官  趙  永  康
                              法  官  鍾  耀  光
                              法  官  侯  東  昇
                              法  官  黃  淑  玲
                              法  官  林  文  舟
以  上  正  本  證  明  與  原  本  無  異
中    華    民    國    95    年    8     月    3     日
                              書記官  莊  俊  亨


司法院資訊處製作；財團法人民間司法改革基金會備份。
